臺灣臺中地方法院刑事判決　　　　　　　96年度訴字第2965號
公　訴　人　臺灣臺中地方法院檢察署檢察官
被　　　告　乙○○
　　　　　　甲○○
上列被告等因違反廢棄物清理法案件，經檢察官提起公訴（96年
度偵字第13678號），本院判決如下：
    主    文
乙○○共同未依法領有廢棄物清除、處理許可文件，從事廢棄物
清除、處理，處有期徒刑壹年貳月。
甲○○共同未依法領有廢棄物清除、處理許可文件，從事廢棄物
清除、處理，處有期徒刑陸月，如易科罰金，以新臺幣壹仟元折
算壹日。
    犯罪事實
一、乙○○與甲○○（有詐欺等前科，尚未執行完畢）均受僱於
    張瑞皇、黃美惠所經營之新瑞皇企業社，乙○○係張瑞皇之
    兄，並擔任上開企業社工頭之職務，乙○○與甲○○明知渠
    等未領有廢棄物清除、處理許可文件，不得從事廢棄物之清
    除、處理，在未告知張瑞皇、黃美惠下，由乙○○指揮甲○
    ○，2人於民國（下同）96年5月14日上午某時許，駕駛黃美
    惠所有之車牌號碼NA- 2372號自小客車，至臺中市○○街附
    近某處宓惠群之建築工地從事工地清洗、清潔整理工作後，
    乙○○與甲○○共同基於從事廢棄物清除、處理之犯意聯絡
    ，於同日以上開自小客車將上開建築工地內之建築混合一般
    廢棄物（含木板、塑膠、磚、瓦及一般廢棄物）載運至臺中
    縣后里鄉○○路37號後方之宓惠群預備建築房屋之空地，未
    經宓惠群之同意，將上開部分含木板及紙張之一般廢棄物傾
    倒於上開空地上，並由乙○○指示甲○○放火燃燒。嗣經警
    方當場會同臺中縣政府環境保護局實施稽查，而查獲上情。
二、案經臺中縣警察局大甲分局報請臺灣臺中地方法院檢察署檢
    察官偵查起訴。
    理    由
一、本案證據能力之說明
    按「被告以外之人於審判外之陳述，雖不符前4條（指刑事
    訴訟法第159條之1至第159條之4）之規定，而經當事人於審
    判程序同意作為證據，法院審酌該言詞陳述或書面陳述作成
    之情況，認為適當者，亦得為證據」，又「當事人、代理人
    或辯護人於法院調查證據時，知有第159條第1項不得為證據
    之情形，而未於言詞辯論終結前聲明異議，視為有前項之同
    意」，刑事訴訟法第159條之5第1項、第2項亦有明文。本件
    被告2人就檢察官提出之證據之證據能力，均未於言詞辯論
    終結前聲明異議，自視為同意，合先敘明。
二、訊據被告甲○○對於上揭時地違反廢棄物清理法之犯行於本
    院坦承不諱，被告乙○○對未領有廢棄物清除、處理文件固
    不否認，惟矢口否認有違反廢棄物清理法之犯行，辯稱：車
    上的東西本來大約有30包，我拿了大約4、5包的東西放在地
    上而已，我是一包一包拿下來弄，我是要分解，因為每包裡
    面垃圾、混凝土、建築廢棄物、資源回收的東西都有，全都
    混在一起，所以我1包拿下來，是要分類，我是要分類成三
    種，就是一種是垃圾、一種是混凝土、一種是資源回收，我
    就是一包分類好，再拿一包，我當時已經分類好4、5包，也
    分成三類，在地上就可以看得出來有分成三類，垃圾部分，
    我已經再裝回袋子，混凝土因為宓惠群土不夠，他要用混凝
    土回填，所以我已經把混凝土回填地上了，資源回收的部分
    ，我也已經裝回袋子了。所以資源回收、一般垃圾的部分，
    都已經分類好，裝好袋子放在我車子旁邊，混凝土已經填在
    地上。現場的地上有一些竹子，那不是我倒的，那是別人倒
    的，和我沒有關係。因為宓惠群舊圳路已經要整地了，所以
    我叫甲○○把地上的竹子燒一燒，沒有燒其他東西，結果警
    察就來了云云（本院卷第16頁）。惟查：
（一）被告2人於上揭時地，未領有廢棄物清除、處理許可文件
      ，而自臺中市○○街工地，將該處之一般廢棄物載運至查
      獲地點後，而將其中部分之竹子、木板等廢棄物搬至查獲
      地點焚燒等情，業據被告甲○○於警詢、偵訊及本院坦承
      不諱（警卷第14頁、偵卷第12頁、本院卷第33頁），其於
      偵訊並供稱：乙○○叫我一起去后里將載運的垃圾能燒的
      就燒，不能燒的土、水泥等放在那裡，能回收的就載回來
      等語（偵卷第12頁），復據被告乙○○於本院自承：我想
      說分解出來之後，混凝土就倒在舊圳路的工地，這是我決
      定的。‥‥（法官問：清出來的垃圾如何處理，是你決定
      的？）是的。（法官問：甲○○有無決定說如何處理？）
      甲○○是跟著我的，我說如何處理就如何處理等語（本院
      卷第18頁），又於警詢供稱：我是想把廢土傾倒在該土地
      上，木材在該地焚燒，其他一些廢棄物準備載走等語（警
      卷第8頁），復據證人即查獲員警王勝志於偵訊供稱：當
      時我是值勤中，發現他們有載運這些廢棄物，我們就尾隨
      ，‥‥一直到查獲地點，就看到乙○○把車上的東西搬下
      來，將可燃燒的木材燃燒掉等語（偵卷第21頁），足見被
      告甲○○當日確有依被告乙○○之指示，為一般廢棄物之
      清除、處理。
（二）再查，被告2人所受僱之新瑞皇企業社，並未取得廢棄物
      清除、處理之許可文件，亦據被告2人於偵訊自承在卷（
      偵卷第10、12頁），核與證人即新瑞皇企業社之負責人黃
      美惠、張瑞皇於偵訊所述相符，復據證人即臺中縣環境保
      護局稽查隊人員楊國政於偵訊亦證稱：查獲到的廢磚瓦、
      塑膠及一般垃圾，其中廢磚瓦是可利用的物品，所以是列
      管的廢棄物，塑膠及一般垃圾是列管的廢棄物，要清除這
      些廢棄物需要有各地環保機關核發的清除許可證，如果授
      受再利用的話，而要有核可的再利用許可機關來收受等語
      （本院卷第22頁），是被告2人及其所受僱之新瑞皇企業
      社均未取得廢棄物清除、處理之許可文件，被告2人猶為
      上開一般廢棄物之清除、處理，被告2人上揭犯行已堪認
      定。
（三）被告乙○○雖辯稱：僅在查獲地點為垃圾分類云云，惟查
      ，倘其僅係在查獲地點為垃圾分類，其將垃圾在臺中市○
      ○街附近工地清掃出來時，即可在現場為垃圾分類，何須
      將數十包垃圾載至距中興街工地約25公里遠之查獲地點，
      再為垃圾分類，豈非多此一舉？被告乙○○雖又辯稱：因
      為中興街不能分類云云，惟查，該數十包垃圾既係從中興
      街清出，豈可能有不能在中興街分類之理？且查，被告乙
      ○○並非僅在現場為垃圾分類，尚有在現場傾倒木材等可
      燃之一般廢棄物，並指示被告甲○○在現場焚燒上開可燃
      之一般廢棄物等情，已如前述，其確有在查獲現場清除、
      處理廢棄物，而非僅從事垃圾分類亦明；被告乙○○雖再
      辯稱：地上有一些竹子，那是別人倒的，和我沒有關係。
      因為宓惠群舊圳路已經要整地了，所以我叫甲○○把地上
      的竹子燒一燒，沒有燒其他東西云云，惟查，現場所焚燒
      之物品，非僅有竹子，尚有木板等物，亦有現場查獲相片
      可佐，是被告2人確有焚燒自車上取下之部分一般廢棄物
      亦明，且查，縱所焚燒之物係原放置於查獲地點之竹子等
      一般廢棄物，被告乙○○、甲○○未領得許可文件，亦不
      得任意以焚燒方式清除、處理上開一般廢棄物，是被告乙
      ○○此部分所辯，亦非可採。
    事證明確，被告乙○○、甲○○2人上揭犯行堪予認定。
三、核被告乙○○、甲○○所為，均係犯廢棄物清理法第46條第
    1項第4款之未領有廢棄物清除許可文件而從事廢棄物清除罪
    。被告乙○○、甲○○間，就上開未領有廢棄物清除許可文
    件而從事廢棄物清除犯行，有犯意聯絡及行為分擔，均為共
    同正犯。再查，被告甲○○係受僱工人，受上司即老闆之兄
    被告乙○○指揮其一同前往清潔工地，復依被告乙○○之指
    揮將清潔工地後之一般廢棄物搬運上車，再依指揮將部分可
    燃之木材等一般廢棄物放火燃燒，其主觀行為動機僅係受僱
    他人做工，故聽命行事，客觀上其所從事之行為係依被告乙
    ○○之指揮，放火焚燒可燃之木材等一般廢棄物，再參以現
    場照片所示，現場焚燒之物之數量尚非多數，又被告甲○○
    行為時年僅22歲，在新瑞皇企業社工作，以勞力獲取報酬，
    日領薪資僅有新臺幣1千元，而所犯廢棄物清理法第46條第1
    項第4款之罪之最輕本刑為有期徒刑1年，客觀上倘宣告法定
    最低度刑，對被告甲○○猶嫌過重，客觀上有可憫恕之處，
    爰依刑法第59條規定酌減其刑。爰審酌被告乙○○係指揮甲
    ○○清除、處理廢棄物之工頭，其實係本件犯行主謀，被告
    甲○○係聽命於乙○○之小工，再考其2人本件犯行之手段
    、方法，暨其犯後態度等一切情狀，各量處如主文所示之刑
    ，並對被告甲○○諭知易科罰金之折算標準。
據上論斷，依刑事訴訟法第299條第1項前段，廢棄物清理法第46
條第1項第4款，刑法第11條前段、第28條、第59條、第41條第1
項前段，判決如主文。
中　　華　　民　　國　　96　　年　　11　　月　　2 　　日
                    刑事第十庭    審判長法  官  賴妙雲
                                        法  官  江奇峰
                                        法  官  黃家慧
上正本證明與原本無異。
如不服本判決，應於收送達後10日內向本院提出上訴書狀（應敘
述具體理由並附繕本）。
上訴書狀如未敘述理由，應於上訴期間屆滿後20日內補提理由書
於本院。
                                        書記官  陳靖騰
中　　華　　民　　國　　96　　年　　11　　月　　2 　　日
參考法條
廢棄物清理法第46條第1項
有下列情形之一者，處1年以上5年以下有期徒刑，得併科新臺幣
3 百萬元以下罰金：
一、任意棄置有害事業廢棄物。
二、事業負責人或相關人員未依本法規定之方式貯存、清除、處
    理或再利用廢棄物，致污染環境。
三、未經主管機關許可，提供土地回填、堆置廢棄物。
四、未依第41條第1項規定領有廢棄物清除、處理許可文件，從
    事廢棄物貯存、清除、處理，或未依廢棄物清除、處理許可
    文件內容貯存、清除、處理廢棄物。
五、執行機關之人員委託未取得許可文件之業者，清除、處理一
    般廢棄物者；或明知受託人非法清除、處理而仍委託。
六、公民營廢棄物處理機構負責人或相關人員、或執行機關之人
    員未處理廢棄物，開具虛偽證明。
